臺北高等行政法院裁定
110年度訴字第663號
原      告  郭珮淇                                      

被      告  財團法人法律扶助基金會


代  表  人  范光群（董事長）

訴訟代理人  莊華隆  律師
上列當事人間法律扶助事件，原告不服衛生福利部中華民國110
年3月4日衛部法字第1090040690號、110年4月8日衛部法字第110
0006968號及第1103100018號訴願決定，提起行政訴訟，本院裁
定如下：
　　主  文
本件移送於臺灣臺北地方法院行政訴訟庭。
　　理  由
一、按訴訟之全部或一部，法院認為無管轄權者，依原告聲請或
    依職權以裁定移送於其管轄法院，行政訴訟法第18條準用民
    事訴訟法第28條第1項定有明文。次按「適用簡易訴訟程序
    之事件，以地方法院行政訴訟庭為第一審管轄法院。」「下
    列各款行政訴訟事件，除本法別有規定外，適用本章所定之
    簡易程序：……。三、其他關於公法上財產關係之訴訟，其標
    的之金額或價額在新臺幣（下同）40萬元以下者。」「對於
    公法人之訴訟，由其公務所所在地之行政法院管轄。其以公
    法人之機關為被告時，由該機關所在地之行政法院管轄。」
    行政訴訟法第229條第1項、第2項第3款及第13條第1項亦分
    別有明文規定。
二、緣原告因與和捷金屬工業有限公司確認僱傭關係存在之民事
    訴訟補繳裁判費事件提起抗告遭駁回，於民國109年8月24日
    向被告台中分會申請再抗告程序代理案件之法律扶助；以及
    與月眉國際開發股份有限公司確認僱傭關係存在之事件聲請
    訴訟救助提起再抗告遭最高法院裁定駁回，於109年8月24日
    向被告台中分會申請再抗告裁定再審程序代理案件之法律扶
    助；另與臺中市豐原區南陽國民小學確認僱傭關係存在之民
    事訴訟事件，於109年9月16日由其父代理向被告台中分會申
    請民事訴訟三審代理案件之法律扶助。上開3件申請案經被
    告審認原告所請訴訟顯無實益或顯無勝訴之望，爰分別以10
    9年8月25日申請編號1090824-B-033、109年8月27日申請編
    號1090824-B-031及109年9月17日申請編號1090916-B-013審
    查決定通知書決定不予扶助（下合稱原處分）。原告不服，
    提起訴願，遭決定駁回後，遂提起本件行政訴訟。
三、經查：
　㈠按「申請法律扶助，應以言詞或書狀表明下列各款事項，提
    出於分會：……。四、法律扶助之種類。」「（第1項）符合
    法律扶助申請之要件及程式者，分會應為准許扶助之決定。
    （第2項）前項決定，應以書面載明下列事項：一、法律扶
    助之種類。二、全部或部分扶助。三、部分扶助，受扶助人
    應分擔之酬金及必要費用之數額及繳納期限。」「（第1項
    ）扶助律師之酬金及必要費用，由基金會給付之。（第2項
    ）酬金依下列標準計算：一、每一審級訴訟、非訟、仲裁或
    其他事件之代理、辯護或輔佐，15至50個基數。……。」法律
    扶助法第17條第1項第4款、第18條第1項、第2項第1款至第3
    款、第27條第1項及第2項第1款分別定有明文。據此可知，
    依法律扶助法申請法律扶助者，應按其欲受法律扶助之種類
    提出申請，由被告所屬各分會審查後決定是否准予扶助及其
    扶助種類暨全部或部分扶助，並依個別審級或事件分項給予
    擔任法律扶助者酬金。是就法律扶助申請人而言，其經准予
    訴訟代理之全部或部分扶助者，其所受之利益即為無須支付
    律師酬金之全部或一部，如因否准扶助或准予部分扶助而涉
    訟者，其性質自屬關於公法上財產關係之訴訟。
　㈡本件係原告請求被告作成准予法律扶助之民事訴訟事件審級
    代理，經被告以原處分否准其法律扶助申請而涉訟，揆諸前
    揭規定及說明，屬關於公法上財產關係之訴訟。而本件原告
    係以衛生福利部身心障礙者法律扶助專案（下稱衛福部專案
    ）向被告申請法律扶助（見本院卷第277至278頁、第281至2
    83頁、第287至289頁之案件概述單），而依衛福部專案計畫
    第4點及第9點規定：「本計畫所扶助之法律業務，包括下列
    事項：……（四）訴訟、非訟或仲裁之代理、辯護或輔佐。……
    。」「身心障礙者受第4點各款事項扶助，於同一案件之律
    師酬金最高5萬元。」（見本院卷第301至302頁）。則本件
    原告向被告申請上開3件衛福部專案法律扶助，每件之律師
    酬金最高為5萬元，共計最高不超過15萬元，縱經被告准予
    法律扶助，其所受財產上之利益至多為15萬元，其標的之金
    額顯未逾40萬元，依行政訴訟法第229條第2項第3款規定，
    屬應適用簡易訴訟程序事件，並依同條第1項規定，應以地
    方法院行政訴訟庭為第一審管轄法院。茲被告所在地係設於
    臺北市大安區，依行政訴訟法第13條第1項規定，本件自應
    由臺灣臺北地方法院行政訴訟庭管轄，原告向無管轄權之本
    院起訴，顯係違誤，爰裁定如主文。至原告溢繳之訴訟費用
    （按適用簡易訴訟程序之事件，徵收裁判費2,000元），由
    本院另予退還，附此敘明。
四、依行政訴訟法第18條、民事訴訟法第28條第1項，裁定如主
    文。 
中　　華　　民　　國　　111 　年　　4 　　月　　 19　日
                    臺北高等行政法院第六庭
                              審判長法  官　陳心弘
                                    法  官　郭銘禮
                                    法  官　林淑婷 
上為正本係照原本作成。
不得抗告。
中　　華　　民　　國　　111 　年　　4 　　月　　19　　日
                                    書記官  羅以佳